【裁判字號】    97,消債更,1520
【裁判日期】    971229
【裁判案由】    聲請更生程序
【裁判全文】
臺灣高雄地方法院民事裁定          97年度消債更字第1520號
聲  請  人
即  債務人  甲○○
                        6
上列當事人因消費者債務清理事件聲請更生，本院裁定如下：
    主  文
聲請人即債務人甲○○自中華民國九十七年十二月二十九日下午
四時起開始更生程序。
命司法事務官進行本件更生程序。
    理  由
一、聲請意旨略以：聲請人即債務人積欠台新國際商業銀行股份
    有限公司（下稱台新銀行）等債權人無擔保債務共計新臺幣
    （下同）2,048,721 元，因繳款困難而於民國95年間，依金
    融主管機關協調成立之中華民國銀行公會會員辦理消費金融
    案件無擔保債務協商機制與台新銀行等債權人達成協議，同
    意自95年8 月起，分120 期，利率4.88% 之方式償還，每月
    應償還金額為20,648元。然因聲請人每月收入於支出聲請人
    必要之生活費用後，本已不足繳納依上開協商條件之20,648
    元，聲請人為履行前開協議遂向親友借貸周轉，至96年9 月
    已借貸無門，不得已只好毀諾，是聲請人未依前開還款協議
    繼續履行，乃不可歸責於聲請人之事由所致，爰聲請准予裁
    定更生等語。
二、按債務人不能清償債務或有不能清償之虞，且無擔保或無優
    先權之債務總額未逾1,200 萬元者，於法院裁定開始清算程
    序或宣告破產前，得向法院聲請更生，消費者債務清理條例
    （下稱消債條例）第3 條、第42條第1 項定有明文。另債務
    人與金融機構協商成立者，不得聲請更生或清算，但因不可
    歸責於己之事由，致履行顯有重大困難者，不在此限；本條
    例施行前，債務人依金融主管機關協調成立之中華民國銀行
    公會會員辦理消費金融案件無擔保債務協商機制與金融機構
    成立之協商，準用前項之規定，亦為消債條例第151 條第5
    項、第6 項所明文規定。
三、經查：
  (一)聲請人因積欠台新銀行等債權人無擔保債務共計2,048,721
    元，因繳款困難而於95年間，依金融主管機關協調成立之中
    華民國銀行公會會員辦理消費金融案件無擔保債務協商機制
    與台新銀行等債權人達成協議，同意自95年8 月起，分120
    期，利率4.88% 之方式償還，每月應償還金額為20,648元，
    而聲請人已於96年9 月毀諾未依協議繼續履行分期償還等節
    ，為聲請人所自承（見本院卷第62頁），另有債權人清冊、
    協議書、無擔保債務還款計劃、財團法人金融聯合徵信中心
    當事人查詢個人資料（信用報告）各1 份在卷可稽（見本院
    卷第133 至134 頁、第64頁、第65至66頁、第46至49頁）。
    聲請人除工作收入外，名下雖有日產廠牌汽車1 部，可供變
    賣清償債務，有聲請人財產歸屬資料清單1 件可參（見本院
    卷第13頁），然該車係於87年9 月出廠，亦有車號查詢汽車
    車籍資料1 紙足佐（見本院卷第143 頁），是該車出廠迄今
    已逾10年，依現今之價格，縱將之變賣，顯然亦不能完全清
    償聲請人上開所負之無擔保債務，故聲請人應符合消債條例
    第3 條所定聲請更生之要件。
  (二)另聲請人之戶籍係設在高雄市○○區○○路180 號10樓之2
    ，聲請人現任職於老大房百貨行，97年1 月至6 月每月收入
    各為17,500元，而聲請人於96年度之工作收入共計70,000元
    ，換算每月平均收入則為5,833 元（計算式：70,000元÷12
    個月＝5,833 元，元以下四捨五入）、95年度之工作收入共
    計共計219,535 元，換算每月平均收入則為18,295元（計算
    式：219,535 元÷12個月＝18,295元，元以下四捨五入），
    此有戶籍謄本、聲請人96、95年度綜合所得稅各類所得資料
    清單、97年1 至6 月薪資袋影本各1 份在卷可佐（見本院卷
    第40至41頁、第16至17頁、第20頁至20-1頁）。又內政部社
    會司核定96、97年度高雄市每人每月之最低生活費用各為10
    ,708 元 、10,991元，聲請人每月最低生活費，應依此計算
    。是以，聲請人自95迄今每月平均收入分別為18,295元、5,
    833 元、17,500元，縱全數均用以還款，而不預留最低之生
    活費用，亦不足以支付原協商金額20,648元，顯見聲請人未
    能依還款協議履行，非可歸責於聲請人。否則，強令聲請人
    繼續依協議還款，勢必排擠聲請人每月所需之生活必要支出
    ，並惡化聲請人之經濟狀況至絕境，自有違消債條例之立法
    目的，本院因而認聲請人可不受前開還款協議之拘束，而得
    向本院聲請更生。
四、次按，「法院開始更生程序之裁定，應載明其年、月、日、
    時，並即時發生效力」、「法院裁定開始更生或清算程序後
    ，得命司法事務官進行更生或清算程序，必要時得選任律師
    、會計師或其他適當之自然人或法人一人為監督人或管理人
    」，消債條例第45條第1 項、第16條第1 項分別定有明文。
    查，聲請人積欠上開無擔保債務，未達1,200 萬元，而以聲
    請人之微薄收入及無任何資產之情況，顯無法清償債務，已
    如前述，此外，聲請人並無消債條例第46條各款所定駁回更
    生聲請之事由存在，此有本院民事紀錄科查詢表及臺灣高等
    法院被告前案紀錄表各1 份在卷可查（見本院卷第80頁、第
    81頁）。是聲請人聲請更生，即屬有據，應予准許，並依上
    開規定命司法事務官進行本件更生程式。
五、依消費者債務清理條例第11條第1 項、第45條第1 項、第16
    條第1 項，裁定如主文。
中    華    民    國    97    年    12    月    29    日
                  民事第五庭  法  官  李育信
上為正本係照原本作成。
本件不得抗告。
本裁定已於97年12月29日下午4時公告。
中    華    民    國    97    年    12    月    29    日
                              書記官  林玉珊


司法院資訊處製作；財團法人民間司法改革基金會備份。
